臺灣彰化地方法院刑事判決　　　　　100年度易字第721號
公　訴　人　臺灣彰化地方法院檢察署檢察官
被　　　告　蔡金頓
選任辯護人　陳世煌律師
　　　　　　黃俊昇律師
上列被告因賭博案件，經檢察官提起公訴（100年度偵字第367號
），本院判決如下：
    主    文
蔡金頓犯賭博罪，處罰金新台幣參仟元，如易服勞役，以新臺幣
壹仟元折算壹日。
    事    實
一、蔡金頓基於賭博犯意，於民國100年9月或10月間某日，在洪
    澤位於彰化縣二林鎮○○里○○路○段2巷2號住處之公眾得
    出入之場所，以新台幣（下同）10元至100元不等之金額，
    向洪澤簽賭之俗稱「二星」、「三星」之「六合彩」（港號
    二星，係以2組號碼為1注【俗稱1支】，港號三星以3組號碼
    為1支，從01至49共49組號碼，供不特定之多數人選擇簽選
    ，約定所簽選之號碼與每星期二、四同日香港六合彩開出之
    6組港號號碼相同者為中獎。即簽賭港號二星者，若所簽注
    之2組號碼，與六合彩所開出之6組中獎號碼之其中2組號碼
    相同，賭客即可贏得賭金，港號三星、四星，以此類推。賠
    率為：以賭客每支簽賭100元來計算，簽中港號二星，每支
    可得賭金5700元，港號三星為57000元。如賭客中獎，則可
    以上開賠率贏得賭金。），而以此方式賭博財物。而蔡金頓
    如簽中「2星」可得57倍之獎金、簽中「3星」可得570倍之
    獎金，如未簽中者，則簽賭金歸洪澤所有。嗣於99年12月30
    日晚上7時30分許，為警持本院核發99年度聲搜字第2851號
    搜索票在上址執行搜索而查獲，並扣得與本案無關之傳真機
    1台、六合彩簽注單10張、六合彩開獎號碼單1紙，進而查獲
    上情。
二、案經彰化縣警察局芳苑分局報告臺灣彰化地方法院檢察署檢
    察官偵查起訴。
    理    由
壹、證據能力部分：
（一）按被告以外之人於審判外之言詞或書面陳述，除法律有規
      定者外，不得作為證據，刑事訴訟法第159條第1項定有明
      文。本件檢舉人A1（真實姓名、年籍均詳卷）於警詢中之
      陳述，屬審判外之言詞，且未經本院傳訊到院，亦未賦予
      被告對A1所為之陳述為詰問之機會，是本院認檢舉人A1於
      警詢時之陳述，無證據能力，先予敘明。
（二）次按刑事訴訟法第159條之4規定，可作為證據之文書有：
      一、除顯有不可信之情況外，公務員職務上製作之紀錄文
      書、證明文書。二、除顯有不可信之情況外，從事業務之
      人於業務上或通常業務過程所須製作之紀錄文書、證明文
      書。三、除前二款之情形外，其他於可信之特別情況下所
      製作之文書。而該法條第2款所稱從事業務之人於業務上
      或通常業務過程所須製作之紀錄文書、證明文書，因係於
      通常業務過程不間斷、有規律而準確之記載，且大部分紀
      錄係完成於業務終了前後，無預見日後可能會被提供作為
      證據之不實登載動機，不實之可能性小，除非該等紀錄文
      書或證明文書有顯然不可信之情況，否則有承認其為證據
      之必要；因此，採取上開文書作為證據，應注意該文書之
      製作，是否係於例行性之業務過程中，基於觀察或發現而
      當場或即時記載之特徵。經查，卷附之電話號碼（04）00
      00000、0000000號之通聯紀錄資料（見99年度警聲搜字第
      2819號卷宗第11頁、100年度偵字第367號卷宗【下稱偵卷
      】第47至53頁），本係由該電信業者為計算電話通話費用
      ，而以電信業者管控中之電腦設備逐筆紀錄通話門號之通
      話日期、時間長短、通話對方門號（即發話方、受話方與
      發簡訊）、通話地點所在之最近基地台位置等。上開門號
      通聯紀錄資料，顯非為訴訟上之特定目的而製作，而係屬
      於通常業務過程中不間斷的有規律記載，是其記載者，不
      具有個案性質，自係屬於從事業務之人於業務上或通常業
      務過程所須製作之紀錄文書，經查亦無顯不可信之情況，
      故本件通聯紀錄自應具有證據能力。
（三）又按傳聞法則乃對於被告以外之人於審判外之言詞或書面
      陳述而為之規範。本案所查扣之傳真機1台、六合彩簽注
      單10張、六合彩開獎號碼單1紙，均係屬物證；又卷附之
      查獲現場照片（見偵卷第13至21頁），乃以科學、機械之
      方式，對於當時狀況所為忠實且正確之記錄，性質上並非
      供述證據，自無刑事訴訟法第159條第1項規定傳聞法則之
      適用，且上開證物與本案具有關聯性，亦無證據證明係公
      務員違法取得之物，依法自得作為證據。
（四）至本判決所引用下列其餘各項證據方法之證據能力，檢察
      官、被告於本院審理中調查證據時，知有刑事訴訟法第
      159條第1項不得為證據之情形，亦未於言詞辯論終結前聲
      明異議（見本院卷第66頁背面至68頁），且本院審酌該等
      證據作成之客觀情況均無不當，並無不宜作為證據之情事
      ，依刑事訴訟法第159條之5之規定，認均具有證據能力。
貳、有罪部分：
一、訊據被告蔡金頓敏矢口否認涉有上揭犯行，辯稱：伊簽注的
    時間及金額太久忘記了，當天被查獲時，伊還沒有去簽云云
    。然查，被告於100年1月14日偵訊時供稱：「（問：平常是
    否有在簽注？）一星期簽有時候簽一次，有時候沒簽，一個
    月平均一、二次。」、「（問：最後一次簽注時間？）約三
    、四個月前，我有去簽注。」等語（見偵卷第34頁）；復於
    本院100年12月21日審理時供稱：「（審判長問：你向宏哲
    【音譯】簽注的最後時間、地點，及簽賭的種類、金額各為
    何？）時間太久，我忘記了。簽的地點是在他家。那時候只
    有簽二星、三星，有100元或10元為單位，但實際簽的金額
    因時間太久，我也忘記了。」等語（見本院卷第137頁反面
    ），再觀諸扣案六合彩開獎號碼單內容，被告自99年2月6日
    起，即開始以顏色標示號碼或圈選號碼之情形存在，顯見被
    告上開所辯顯係事後卸責之詞，不足採信。本案事證明確，
    被告犯行，應堪認定。
二、核被告所為，係犯刑法第266條第1項前段之在公眾得出入之
    場所賭博財物罪。審酌被告為國小肄業之智識程度，心存僥
    倖得利之犯罪動機心理，惟念其簽賭金額非鉅，且犯後坦承
    不諱，態度尚稱良好，及其目前沒有工作，與配偶、子女同
    住之生活狀況等一切情狀，量處如主文所示之刑，並諭知易
    服勞役之折算標準。
三、又扣案之傳真機1台、六合彩簽注單10張、六合彩開獎號碼
    單1紙，係被告做餅生意所用或自行紀錄自己所簽賭之號碼
    一情，業據被告陳述在卷，其等均非當場賭博之器具，亦非
    供被告犯本案賭博罪所用之物，且無證據證明與本案上開犯
    罪有何直接關連，故不予宣告沒收，附此明。
參、不另為無罪諭知部分：
一、公訴意旨另以：被告意圖營利供給賭博場所及聚眾賭博之犯
    意，自99年9月或10月間某日起至同年12月30日止，提供上
    址住處，充為公眾得出入之賭博場所，聚集不特定多數人經
    營俗稱香港六合彩之賭博，以香港六合彩開出之中獎號碼為
    依據，賭博方法為：共分港號、台號、特別號等玩法，其中
    港號又分二星、三星、四星。港號二星，係以2組號碼為1注
    （俗稱1支），港號三星以3組號碼為1支，港號四星以4組號
    碼為1支，從01至49共49組號碼，供不特定之多數人選擇簽
    選，約定所簽選之號碼與每星期二、四同日香港六合彩開出
    之6組港號號碼相同者為中獎。即簽賭港號二星者，若所簽
    注之2組號碼，與六合彩所開出之6組中獎號碼之其中2組號
    碼相同，賭客即可贏得賭金，港號三星、四星，以此類推；
    台號為六合彩6組中獎號碼中，取其中個位數加以組合（例
    如：六合彩中獎號碼為：01、25、36、48、59、65，台號即
    為：15、56、68、89、95）；特別號則為從01至49共49組號
    碼，再開出一組特別號碼。賠率為：以賭客每支簽賭100元
    來計算，簽中港號二星，每支可得賭金5700元，港號三星為
    57000元，港號四星為570000元台號則依倍數計算；特別號
    則每支可得36倍之賭金。如賭客中獎，則可以上開賠率贏得
    賭金。如未中獎，則由該名不詳人士贏得賭資，被告則贏得
    賭資，以此方式聚眾賭博財物。因認被告涉犯刑法第268 條
    之意圖營利供給賭博場所及聚眾賭博罪嫌云云。
二、惟按犯罪事實應依證據認定之，無證據不得認定犯罪事實；
    又不能證明被告犯罪者，應諭知無罪之判決，刑事訴訟法第
    154條第2項、第301條第1項分別定有明文。次按認定不利於
    被告之事實，須依積極證據，苟積極證據不足為不利於被告
    事實之認定時，即應為有利於被告之認定，更不必有何有利
    之證據；認定犯罪事實所憑之證據，雖不以直接證據為限，
    間接證據亦包括在內，然而無論直接或間接證據，其為訴訟
    上之證明，須於通常一般之人均不致有所懷疑，而得確信為
    真實之程度者，始得據為有罪之認定，倘其證明尚未達於此
    一程度，而有合理性懷疑存在時，即不得遽為被告犯罪之認
    定（最高法院30年上字第816號、76年台上字第4986號判例
    意旨參照）。
三、訊據被告矢口否認經營簽賭站，辯稱：伊沒有經營六合彩簽
    賭，扣案簽單是自己抓牌用，要去向組頭簽的等語；選任辯
    護人亦為被告辯稱：本件扣案物均無參加簽賭者之姓名、簽
    賭數量、號碼等之記載，無從證明被告有意圖營利供給賭博
    場所或聚眾賭博之情事。公訴意旨認被告涉有上揭犯行，無
    非係以扣案傳真機1台、六合彩簽注單10張、六合彩開獎號
    碼單1紙等物為據。惟查：
（一）被告辯稱：扣案傳真機係伊經營外燴做生意用的，只有二
      林鎮響城餐廳要訂糕餅時會傳真給伊，伊不曾傳真給別人
      等語（見偵卷第3、26頁）。經查，警方所調閱（04）000
      0000號室內電話係自99年11月30日凌晨0時許起至99年12
      月2日晚上11時59分59秒止之通聯紀錄（下稱警聲搜卷第
      11頁），而檢察官所調閱（04）0000000號室內電話係自
      99年12月1日凌晨0時許起至99年12月31日晚上11時59分59
      秒止之通聯紀錄（見偵卷第47至53頁），並由檢察官指示
      承辦員警比對分析上開扣案（04）0000000號室內電話通
      聯紀錄，承辦員警林錦聰小隊長所製作職務報告書陳稱：
      「…三、經本分局後續偵查案發當月（12月份）之蔡金頓
      住宅電號04-0000000雙向通聯紀錄與六合彩賭博簽賭（開
      牌）日之交集日期，計有12月2日、5日、7日、9日、11日
      、14日、16日、18日、20日、22日、25日、28日、30日等
      13日，另六合彩賭博簽賭日之次日為賭局對帳應收款或領
      獎日計有12月3日、6日、8日、10日、12日、15日、17日
      、19日、21日、23日、26日、29、日31日等13日，案經交
      叉比對04-0000000電話之雙向通聯紀錄可疑涉賭電話有7
      線，惟經查涉賭市話及行動電話之簽賭無連續性之簽賭交
      集情事，另比對本轄曾涉六合彩簽賭之市話及行動電話門
      號，通聯紀錄並無上游組頭門號或涉簽賭之門號，另經多
      日全面側面查訪蔡嫌涉主持六合彩之本轄下游簽賭賭客亦
      無所斬獲，擬報請鈞鑒。報告人：小隊長林錦聰。」等語
      ，此有彰化縣警察局芳苑分局偵辦蔡金頓涉嫌六合彩賭博
      案偵查報告書1份附卷可參（見偵卷第45至46頁）。
（二）另由警方向中華電信股份有限公司查詢，裝設於被告上開
      住處即彰化縣二林鎮○○里○○路○段2巷6號之室內電話
      共有（04）0000000、0000000號兩線，其中0000000號電
      話於99年11月30日凌晨0時許至同年12月2日晚上11時59分
      59秒止間，僅共有17筆雙向通聯紀錄，每日通話筆數亦均
      少於6通，且每日通話數量差異不大，並未呈現六合彩開
      獎之週二、四、六電話使用頻繁、通聯筆數較多之情況，
      有前述室內電話申設資料、雙向通聯紀錄在卷足稽（見99
      年度警聲搜字第2819號卷宗第11頁）；顯與一般經營六合
      彩簽賭站者多經由電話線路供賭客傳真下單之情況不符。
（三）又本院細核扣案簽注單10張，其中編號1之簽注單係以坊
      間明牌單背面書寫；編號2、6、7、8、9簽注單係以糕餅
      業之糕餅紙張書寫；編號3、4、5之簽注單則係以一般白
      色便條紙書寫；編號10之簽注單則係以六合彩開獎號碼單
      背面書寫，且僅有編號3、6、8之簽注單有分別書寫「金
      」、「賀」、「寶金」、「枝」等文字，而上開10張簽注
      單內容雜亂記載多組阿拉伯數字及簽賭玩法，顯與一般經
      營簽賭站者係依各個客戶下注之金額分別記帳，以便計算
      各個客戶輸贏、收付金額之情形相悖。且倘若被告真有經
      營簽賭站之情，且前述10張「簽注單」確實係經營簽賭站
      之記錄，何以該簽注單並未每張均有加註簽賭者之姓名、
      簽賭之日期及簽賭六合彩或大樂透之種類，甚至未以同一
      格式之紙張填寫方便管理，被告豈能就何人、何時、簽賭
      種類等細節清楚記憶，是被告辯稱：平常會研究牌支並記
      下之情，顯非虛妄。再衡以從被告處所扣得之所謂「簽注
      單」10張紙，由其外觀顯示，該紙張分別有坊間明牌單、
      糕餅紙張、白色便條紙及六合彩開獎號碼單而成，並非統
      一規則，復觀其內容可知，該10張紙張上分別有阿拉伯數
      字排列計算，但無記載日期及名字等字樣，則其上雖記載
      號碼，揆諸前述說明，此顯與一般經營簽賭站之簽注單不
      同，是被告辯稱係個人研究牌支之心得，並非不可採信，
      是難以遽斷為賭客之「簽注單」。
（四）另參酌證人陳何枝於本院審理證述稱：「（辯護人問：請
      求提示編號八簽注單。編號八這枝，是否是你所簽的？）
      是我簽的。上面的牌枝是被告抓的，被告說不錯就叫我跟
      他一起共有。」、「（辯護人問：你們一起簽，簽多少錢
      ？）我不知道，因為我不懂，說不會賭很大。」、「（辯
      護人問：後來有無去簽賭？）後來被告就被抓了。」、「
      （辯護人問：你曾經簽過六合彩嗎？）沒有。」、「（檢
      察官問：跟被告共同投資這張簽單，是全部還是特定的幾
      組？）6組全部都是共有的。」、「（檢察官問：你在跟
      被告說要投資此張簽單時，有無先詢問被告此張簽注單要
      花多少錢？）有，他說不會很多前，我當時還沒有確定要
      投資幾分。」、「（檢察官問：被告說簽注不會花很多前
      ，有沒有說要花多少錢？）沒有，僅是想說幾百元我跟他
      賭賭看，我當時沒有固定工作。」、「（審判長問：編號
      一至九的簽注單，上面數字是被告所寫，為何編號六還要
      再註明是被告的？）是被告也要玩，有的是被告不玩的。
      」、「（審判長問：當天你與方明賀總共想要簽多少錢？
      ）方明賀簽多少錢我不知道，我只是想說幾百塊，賭賭看
      。」等語（見本院審理卷第77頁至第80頁反面）；證人方
      明賀則於本院審理證述稱：「（辯護人問：請求提示編號
      一九簽注單。關於編號上面寫金、賀兩字，是何人所寫？
      ）是我寫的，金是指被告，賀是指我，意思是我們兩個要
      合資。」、「（辯護人問：有無說要簽多少金額？）枝數
      有寫，他要回去之後在跟組頭簽完之後，知道多少金額，
      大家在一起分擔。」、「（辯護人問：你有無說要合資多
      少？）沒有寫幾分之幾，就是一人一半。」、「（辯護人
      問：編號六寶金是否是你所寫？）是。寶金是我手機常用
      的字，所有有寶在前面，我手機裡記載被告的名字就是寶
      頓。」、「（辯護人問：編號八有哪些是你所寫？）特別
      號，特別碰及數字都是我寫的。是陳何枝要與被告共同簽
      注。」、「（辯護人問：是否知道陳何枝簽多少金額？）
      不知道，我不知道被告有無合資。」、「（辯護人問：你
      是否說被告去簽完之後才知道總共要簽多少錢？）是，我
      要等被告簽完之後才知道簽賭金額多少。」、「（檢察官
      問：你與被告合資簽注，是否有先說要簽多少錢？）我自
      己心裡想大約壹萬元以內，約六七千元。」、「審判長問
      ：當天你是否在被告被警方查獲後，也接獲被告的電話告
      知他被警方查獲之事實？）是，我有去派出所送便當。」
      等語（見本院審理卷第81至第82頁反面），是亦難以前述
      證人陳何枝、方明賀之證詞，遽認被告有為公訴意旨所載
      自99年9月或10月間某日起至同年12月30日意圖營利供給
      賭博場所以及聚眾賭博之犯行。
四、綜上所述，本件員警於99年12月30日至被告上揭住處執行搜
    索時，既未扣得賭客之簽注單、賭金等積極證據足資證明被
    告有於上開時地聚眾賭博或提供賭博場所之犯行，自不得僅
    以扣案傳真機1台、六合彩簽注單10張、六合彩開獎號碼單1
    紙等物，逕行推論被告有上揭犯行。是此部分之犯罪尚屬不
    能證明，惟公訴人既認此部分與前開本院論罪科刑之賭博罪
    部分有想像競合犯之裁判上一罪關係，爰不另為無罪之諭知
    。
據上論斷，應依刑事訴訟法第284條之1、第299條第1項前段，刑
法第266條第1項前段、第42條第3項前段，刑法施行法第1條之1
第1項、第2項前段，判決如主文。
案經檢察官高宏銘到庭執行職務。
中    華    民    國   100    年    12    月    28    日
                          刑事第二庭  法  官  郭玄義
以上正本證明與原本無異。
如不服本判決應於收受判決後10日內向本院提出上訴書狀，並應
敘述具體理由；其未敘述上訴理由者，應於上訴期間屆滿後20日
內向本院補提理由書（均須按他造當事人之人數附繕本）「切勿
逕送上級法院」。
中    華    民    國   100    年    12    月    28    日
                                      書記官  林婷儀
附錄本案論罪科刑依據之法條：
中華民國刑法第266 條第1 項（普通賭博罪）
在公共場所或公眾得出入之場所賭博財物者，處1 千元以下罰金
。但以供人暫時娛樂之物為賭者，不在此限。